【裁判字號】    95,國,9
【裁判日期】    951208
【裁判案由】    國家賠償
【裁判全文】
臺灣臺中地方法院民事判決                 95年度國字第9號
原      告  甲○○
訴訟代理人  蘇顯騰律師
被      告  臺中縣政府
法定代理人  丙○○
訴訟代理人  林坤勇律師
被      告  臺中縣后里鄉公所
法定代理人  乙○○
訴訟代理人  洪塗生律師
複  代理人  賴俊宏律師
            李國源律師
上列當事人間請求國家賠償事件，本院於民國95年11月24日言詞
辯論終結，判決如下：
    主      文
被告臺中縣政府應給付原告新臺幣柒萬伍仟壹佰玖拾元，及自民
國九十五年七月七日起至清償日止，按年息百分之五計算之利息
。
原告其餘之訴駁回。
訴訟費用由被告負擔臺中縣政府負擔二分之一；餘由原告負擔。
本判決原告勝訴部分得假執行；但被告臺中縣政府如於假執行程
序實施前以新臺幣柒萬伍仟壹佰玖拾元為原告預供擔保，得免為
假執行。
原告其餘假執行之聲請駁回。
    事實及理由
一、本件原告主張：原告於民國94年12月20日當日下午4時50分
    許，騎乘車號MY8-069號機車，沿臺中縣后里鄉○○村○○
    路（下稱系爭道路）由西往東行駛，行經同鄉○○村○○道
    路○段與某巷之交岔路口時，機車之右側把手與設於系爭道
    路旁鏡面下緣距地面0.75公尺高之反射鏡（鏡面最上緣距地
    面1.72公尺，下稱系爭反射鏡）發生擦撞，致原告跌倒，受
    有左手拇指指骨骨折、右膝臏骨韌帶斷裂等傷害，自行前往
    林主任筋骨療傷（即中國傳統民俗療法協會），翌日至漢忠
    醫院住院接受開放復位內固定韌帶縫合手術，嗣於94年12月
    23日始行報案，經臺中縣警察局大甲分局后里交通小隊受理
    ，並前往現場拍照及製作道路交通事故現場圖在案。肇事地
    點位於系爭道路中段與某巷之交岔路口，依公路法第2條、
    第3條、第6條第2項、第11條第2項、市區道路條例第1條、
    第2條第1款、第3條第2款、第4條及第5條等規定，系爭道路
    應屬「市區道路」，主管機關為被告臺中縣政府，管理機關
    為被告后里鄉公所，並得由被告后里鄉公所辦理市區道路之
    修築、改善及養護，足見除非臺中縣政府可以提出有授權后
    里鄉公所管理之證明，系爭道路之管理機關應為臺中縣政府
    。另依道路交通號誌標線號誌設置規則第4條第1項、第5條
    、第198條規定，反射鏡為號誌燈頭之組件之一，屬交通號
    誌，關於肇事地點交通號誌之設置，係由臺中縣政府所主管
    ，此有臺中縣后里鄉公所95年2月27日后鄉行字第095000254
    6號函說明謂：「案經本所查明：該反光鏡並非本所所施設
    ，係由鈞府交通旅遊局所設置」等語足證。而查肇事地點之
    交通號誌，係採柱立式，其加立之圓照反射鏡一支高度僅約
    1.2公尺，設置之高度過低，而系爭道路路寬僅5.7公尺，設
    置地點距路沿0.7公尺，顯過於接近車道，違反道路交通號
    誌標線號誌設置規則第220條規定「燈箱底部應高出人行道
    地面2.4公尺至4.6公尺」，及第225條規定「宜設在路側或
    交通島上不易受撞之位置，避免妨礙視線及路面、路肩之正
    常使用」之原則，是該反射鏡之設置地點及設置方式，均有
    不當，從而，主管機關被告臺中縣政府、管理機關被告后里
    鄉公所就該市區道路公共設施之管理，仍有欠缺，致原告於
    上開時、地受有傷害，其間有相當因果關係，原告因此所受
    損失共計新臺幣（下同）871,665元，包括(1)醫療費用：支
    出住院醫療費用380元。(2)工作損失：原告事故發生時是打
    零工性質，按件計酬，事故發生後，於94年12月21日至同年
    月22日住院2天，接受開放復位內固定韌帶縫合手術，於95
    年2月3日接受手術拔除內固定治療後，須約1個月期間，傷
    口始能痊癒，在此期間自94年12月21日起至95年3月3日止計
    2.45個月，完全無法工作，以勞動基準法所定每月最低薪資
    15,840元計算，合計工作損失38,808元。(3)減少勞動能力：
    原告受有「左手拇指指骨骨折、右膝臏骨韌帶斷裂」等傷害
    ，其中左手拇指指骨骨折部分，雖實施內固定術接合，然該
    拇指已喪失生理運動範圍2分之1以上，合乎勞工殘廢等級標
    準表（102）顯示第12級殘廢；就右膝臏骨蓋韌帶斷裂部分
    ，雖經雖實施內固定術接合，然無法完全復原，無法久站，
    且時感酸楚，合乎勞工殘廢等級標準表（147）顯示「一下
    肢三大關節中，有一大關節遺存運動障害者」第13級殘廢，
    依「各級殘廢等級喪失勞動能力表」為準，其喪失勞動能力
    為30.76%。原告係52年9月10日生，於事發時為42.27歲，至
    60歲退休前，尚有17.63年之工作能力，以勞動基準法所定
    每月最低薪資15,840元計算，依霍夫曼式計算法，扣除中間
    利息5%，一次請求之金額582,477元。(4)精神慰撫金：原告
    所受「左手拇指指骨骨折、右膝臏骨韌帶斷裂」等傷害，雖
    經痊癒，但卻無法復原，且時感酸楚，腳無法久站，手無法
    握持較重之物品，在工廠工作，效能均比正常人差很多，身
    心痛苦，難以敘說，請求精神慰撫金250,000元。原告依國
    家賠償法第10條之規定，以書面向被告請求賠償，經被告機
    關拒絕賠償，為此，爰依國家賠償法第3條第1項及第9條第2
    項規定提起本訴請求等語。並聲明：被告臺中縣政府或臺中
    縣后里鄉公所應給付原告871,665元，及自起訴狀送達最後
    被告之翌日起至清償日止，按週年利率百分之5計算之利息
    ，並以供擔保為條件之假執行宣告。
二、被告方面：
（一）被告臺中縣政府以：肇事地點系爭道路屬「后里鄉都市計
      畫第51號道路工程」，係由內政部營建署委託被告后里鄉
      公所施作，且關於系爭道路之拓寬及營區舊牆壁之拆除均
      係被告后里鄉公所施作、拆除，置於路側之反射鏡既附屬
      於系爭道路，則系爭道路及路側之反射鏡之管理機關自為
      被告后里鄉公所，並非被告臺中縣政府。又系爭道路係屬
      市區道路，依市區道路條例第5條之規定，被告后里鄉公
      所應為管理機關，而肇事之反射鏡並非被告臺中縣政府所
      設置，故被告臺中縣政府應非賠償義務機關，原告向被告
      臺中縣政府請求賠償，顯係當事人不適格，應予駁回。再
      就原告請求賠償之項目：其中(1)工作損失部分：原告並無
      工作，假使有，亦應僅限於94年12月21日、22日2日之住
      院及95年2月3日接受拔除內固定之治療，共計3天無法工
      作之損失；(2)減少勞動能力部分：原告所受「左手拇指指
      骨骨折、右膝臏骨韌帶斷裂」等傷害，經手術治療後，骨
      折已好、韌帶已經內固定術接合良好，並已取出內固定之
      裝置，顯見原告傷後復原良好，自無所謂減少勞動能力之
      問題；(3)精神慰撫金部分：原告僅因傷住院二日，且癒後
      情況良好，故對其身、心之影響即不大，其請求250,000
      元之精神慰撫金，即嫌過高等語，資為抗辯。並聲明：駁
      回原告之訴及假執行之聲請，如受不利判決，請准供擔保
      免為假執行。
（二）被告臺中縣后里鄉公所則以：被告后里鄉公所為鄉公所機
      關，並非公路法第3條所稱之公路主管機關、市區道路條
      例第4條所稱之市區道路主管機關，亦非道路交通標誌標
      線標誌設置規則第5條所規定之主管機關。該位於系爭道
      路之反射鏡設施，係坐落臺中縣后里鄉○○段133之1地號
      土地上，雖於89年5月16日為被告后里鄉公所接管，但該
      土地地目為林，並非道路用地，依「臺中生活圈道路系統
      建設計畫」，開闢為「后里鄉都市計畫第51號道路」，該
      道路工程於95年5月5日始為開工，迄今尚未修築竣工，修
      築機關並非被告后里鄉公所，自無從辦理道路之養護，故
      非管理機關至明。其次，依道路交通標誌標線標誌設置規
      則第198條規定，交通號誌主要由燈箱、罩簷、燈泡、燈
      座、反光鏡、鏡門及鏡面等組成，而反射鏡主要僅有鏡面
      ，並不包括燈泡、燈座或號誌控制器，無法發出光色訊號
      ，自非該規則第3條第3款所稱之號誌，無該規則第220 條
      第1項第1款規定之適用，蓋反射鏡之用途係為改善視線不
      良之道路，須考量交通狀況及週邊道路狀況等因素，為適
      切設置，非如同行車管制號誌、鐵路平交道號誌等設施般
      ，一律應高出道路地面2.4公尺以上，而係基於交通設施
      之目的考量，設在路側或交通島上不易受撞之位置，避免
      妨礙視線及路面、路肩之正常使用。該反射鏡之直徑約0.
      8公尺，設置於道寬5.7公尺之大山路旁，距道路邊緣0.7
      公尺，不考量偏轉角度，倘以垂直角度設置，扣除半徑
      O.4公尺鏡面後，路寬尚有4.6公尺，足容納2.5台小客車
      或6台機車通行，無妨礙行車交通安全之虞，無設置欠缺
      或管理欠缺問題，且在通常情形下，足讓2台小客車會車
      ，亦不會發生碰撞，94年12月20日事故發生當天日沒時刻
      為下午5時14分，該反射鏡為一面能反射光線之鏡面設施
      ，無論依當時天色或機車燈光，一般人皆能於下午4時50
      分看見該反射鏡，而不致發生擦撞，從而，事故之發生應
      係原告自身未加注意所致等語，資為抗辯。並聲明：駁回
      原告之訴及假執行之聲請，如受不利判決，請准供擔保免
      為假執行。
三、兩造不爭執之事項（本院採為判決之基礎）：
（一）原告於94年12月20日受有左手拇指指骨骨折、右膝臏韌帶
      斷裂等傷害，支出醫藥費用380元。
（二）原告於提起本件訴訟前依國家賠償法第10條之規定，以書
      面向被告請求賠償，經被告機關拒絕賠償。
四、爭執之事項：
（一）原告於94年12月20日所受前揭傷害，是否係當日下午16時
      50分許，騎乘車號MY8-069號機車，沿系爭道路由西往東
      行駛，行經系爭道路中段與某巷之交岔路口時，機車之右
      側把手與設於系爭道路路旁下緣距地面0.75公尺高之反光
      鏡（最上緣距地面1. 72公尺）發生擦撞，致原告跌倒所
      致？
（二）本件事故發生地點之反射鏡及系爭道路係由何機關設置、
      管理？
（三）本件事故發生地點之反射鏡及反射鏡所在道路之設置或管
      理有無欠缺？
（四）如被告應負國家賠償責任，原告請求之金額是否有理由？
（五）原告就損害之發生是否與有過失？
五、本院之判斷
（一）按「公有公共設施因設置或管理有欠缺，致人民生命、身
      體或財產受損害者，國家應負損害賠償責任。」，國家賠
      償法第3條第1項定有明文。所謂設置有欠缺，係指公有公
      共設施設置之初即已欠缺其應有之品質或安全設備。而所
      謂管理有欠缺者，則係指公共設施於建造後未善為保管，
      怠為修護致該物發生瑕疵，復未為必要之防護措施，致使
      該公共設施欠缺通常應具備之安全性而言。又反射鏡適於
      設置在曲線半徑較小，視距不足或出入口與道路交接處，
      藉其具有曲度的反射表面，可看到其他車輛或行人之影像
      ，俾以採取適當動作，確保安全；反射鏡鏡面可採用不鏽
      鋼、塑膠鋼，或壓克力等材料製造，且須確保白晝時間可
      在30公尺距離內看清楚鏡面反射之影像；至反射鏡之架設
      規格，其直徑為1公尺，自地面至反射鏡中心點為2.5公尺
      ，此有交通部函文暨其所檢送之修訂交通技術標準規範公
      路類公路工程部「交通工程手冊」暨反射鏡立面圖在卷可
      憑（見本院卷第175至第178頁），換言之，反射鏡下緣距
      離地面應有2公尺。本件原告主張其於94年12月23日駕駛
      車號MY8-069號機車，沿系爭道路由西往東行駛，行經事
      故地點時，機車右側把手與系爭反射鏡發生擦撞，而往前
      倒地受傷等情，向台中縣大甲分局報案，此有台中縣警察
      局大甲分局道路交通事故當事人登記聯單、道路交通現場
      圖及台中縣警察局交通隊后里小隊道路交通事故照片黏貼
      紀錄表（現場照片）在卷可稽（見本院卷第23、24、72
      至96頁）。兩造均同意以前揭台中縣警察局后里交通小隊
      所拍攝之現場照片所顯示之現場狀況作為94年12月20日事
      故發生時之現場狀況（見本院卷第230頁）。依前揭現場
      照片所示，系爭反射鏡之下緣距離地面僅0.75公尺、最上
      緣距離地面亦僅1.72公尺（見本院75、76頁照片），系爭
      反射鏡之上側裝設有另一個反射鏡，顯然系爭反射鏡係於
      原有之反射鏡下方所加設，其裝設地點距離地面過低，不
      符合前揭標準，要無疑義。又原告主張系爭反射鏡凸出路
      面約0. 7公尺，此有道路交通現場圖附卷可憑（見本院卷
      第24頁），復為被告所不爭執，依前揭現場照片所示，系
      爭反射鏡所附著之鋼管雖緊臨路邊漆成黃色之路沿，然系
      爭反射鏡確實凸出路面（見本院卷第72頁下方、第73頁、
      第75頁上方照片），甚為顯然。雖依前揭道路交通現場圖
      之記載，系爭道路之寬度為5. 7公尺，足可併行兩部自小
      客車，惟系爭道路並未劃標線，此有前揭道路交通現場圖
      及現場照片可稽，依道路交通安全規則第95條第1項前段
      之規定，汽車（包括機器腳踏車）應靠右行駛，在系爭反
      射鏡設置之位置過低，又凸出於路面之情況下，行經該處
      極易發生危險，是系爭反射鏡於設置時即欠缺應有之安全
      。再本件被告均否認為系爭反射鏡之設置機關，經本院為
      相當調查後，仍無法查明系爭反射鏡之設置機關，惟系爭
      反射鏡設置於系爭道路與不明巷道之交岔路口，已構成系
      爭道路設施之一部分，系爭反射鏡之設置既有前開欠缺，
      法律所定負責管理之機關未為必要之排除、修護，致使該
      設施持續存在，系爭道路因設有該反射鏡之故，亦欠缺通
      常應具備之安全性，若因此致原告受有前揭傷害，國家自
      應負損害賠償責任。
（二）原告主張其於94年12月20日受有左手拇指指骨骨折、右膝
      臏韌帶斷裂等傷害，業據其提出林主任筋骨療傷所出具之
      中國傳統民俗療法協會傳統療法證明書、漢忠醫院所出具
      之診斷證明書各一份為證（見本院卷第22、216頁），復
      為被告所不爭執。查系爭反射鏡鏡面有一凹損，其位置距
      地面1.4公尺，有現場照片可證（見本院卷第77頁），而
      依原告所提出測量機車之照片（見本院卷第212頁），原
      告所駕駛前揭機車之把手距離地面固僅約1公尺，尚難認
      該凹損為原告所駕駛機車把手碰撞所造成。惟系爭反射鏡
      之鏡面為凸透鏡，質地堅硬光滑，以原告陳述從旁而過擦
      撞系爭反射鏡倒地之情形觀之，是否能形成明顯之凹損，
      甚有可疑，故不得以該凹損位置與原告所騎機車把手高度
      不符為由，推論原告所騎機車未擦撞到系爭反射鏡。反之
      ，原告駕駛機車從事故地點旁邊經過，因系爭反射鏡之設
      置地點過低，又自路旁凸出路面0.7公尺，原告因靠右行
      駛，其機車把手擦撞到系爭反射鏡而重心不穩跌倒，則符
      合常情。況被告所駕駛之機車，於事故發生後，其右側後
      視鏡、右側剎車手把外緣及右側前斜板外緣，確有受損，
      有前揭現場照片附卷可稽（見本院卷第78、95頁照片），
      足見原告主張其於94年12月20日所受前揭傷害，係當日下
      午16時50分許，騎乘前開機車行肇事地點，因系爭反射鏡
      設置之位置過低，且凸出於路面，其機車之右側把手與系
      爭反射鏡發生擦撞，致跌倒所致，應可採信。
（三）按「依第3條第1項請求損害賠償者，以該公共設施之設置
      或管理機關為賠償義務機關。」，國家賠償法第9條第2項
      分別定有明文。所謂「管理機關」，係指法律所定之管理
      機關或依法律代為管理之機關而言。次按「本法所稱公路
      主管機關：在中央為交通部；在直轄市為直轄市政府；在
      縣（市）為縣（市）政府。」、「縣道、鄉道由縣（市○
      ○路主管機關管理。但為整體運輸系統需要，必要時，縣
      （市○○路主管機關得將縣道委託中央公路主管機關管理
      。」，公路法第3條、第6條第2項亦分別定有明文。另「
      市區道路，指下列規定而言：一都市計畫區○○○○道路
      。」、「市區道路主管機關：在中央為內政部；在直轄市
      為直轄市政府；在縣（市）為縣（市）政府。」，市區道
      路條例第2條第1款、第4條亦規定甚明。本件原告事故發
      生地點位於臺中縣后里鄉○○村○○路○○路為后里鄉○○
      號道路，有勘驗筆錄在卷可憑（見本院卷第68頁），並非
      編有號碼之國道、省道或縣道，應屬於鄉道○○○路屬於
      市區道路，此為被告台中縣政府所自認，並有被告台中縣
      后里鄉公所及台中縣政府函文各1份附卷可稽（見本院卷
      第27、28頁正反面），則無論依前開公路法或市區道路條
      例之規定，其法律所定之管理機關為台中縣政府，要無疑
      義。雖市區道路之修築、改善及養護，其在縣轄區內者，
      得由各有關鄉（鎮、市）公所辦理之，但被告台中縣后里
      鄉公所否認被告台中縣政府有該道路委由其管理之情事，
      被告台中縣並未提出上開道路有委由台中縣后里鄉公所管
      理之證據供本院審酌，是被告台中縣政府辯稱：系爭道路
      係屬市區道路，依市區道路條例第5條之規定，被告后里
      鄉公所應為管理機關云云，自非可採。又系爭道路為「后
      里鄉都市計畫第51號道路」，屬於台中生活圈道路系統建
      設計畫」之一部分，現正拓寬整建中，固有內政部營建署
      中區工程處函文一份在卷可憑（見本院卷第103頁），惟
      本件事故發生於94年12月20日，而系爭道路之修建工程係
      於95年5月5日始為開工，迄今尚未修築竣工，此有被告台
      中縣后里鄉公所提出之該工程承包商欣馳營造有限公司函
      文一份在卷可稽（見本院卷第53頁），修築機關並非被告
      后里鄉公所，並為被告台中縣政府所不爭執，被告臺中縣
      政府辯稱：系爭道路係由內政部營建署委託后里鄉公所施
      作，且關於大山路之拓寬及營區舊牆壁之拆除均係后里鄉
      公所施作、拆除，置於路側之反射鏡既附屬於大山路，則
      大山路及路側之反射鏡之管理機關自為后里鄉公所，並非
      臺中縣政府云云，亦非可採。準此，系爭道路之法定管理
      機關應為被告台中縣政府，是本件國家賠償事件之賠償義
      務機關為被告台中縣政府，原告將被告台中縣其列為本件
      國家賠償之被告，依法有據。至原告認被告台中縣后里鄉
      公所亦係賠償義務機關，依前開說明，難認有據。
（四）按國家賠償法第三條第一項規定公有公共設施因設置或管
      理有欠缺而生之國家賠償責任，係採無過失責任賠償主義
      ，不以故意或過失為責任要件，祇須公有之公共設施因設
      置或管理有欠缺，致人民生命、身體或財產受有損害，國
      家或其他公法人即應負賠償責任，至國家或其他公法人對
      該設置或管理之欠缺有無故意或過失，或於防止損害之發
      生已否善盡其注意義務，均非所問。本件系爭反射鏡及系
      爭道路有如上所示之欠缺，致原告騎乘機車行經該處因擦
      撞跌倒受有前揭傷害，原告所受傷害與系爭反射鏡及道路
      管理之欠缺，自有相當之因果關係，原告請求被告賠償因
      此所受之損害，核屬有據。再按國家損害賠償，除依國家
      賠償法之規定外，適用民法之規定；不法侵害他人之身體
      或健康者，對於被害人因此喪失或減少勞動能力，或增加
      生活上之需要時，應負損害賠償責任；不法侵害他人之身
      體或健康者，被害人雖非財產上之損害，亦得請求賠償相
      當之金額，國家賠償法第5條、民法第193條第1項、第195
      條第1項前段分別定有明文。原告請求之金額是否准許，
      茲分述如下：
      (1)醫療費用：原告請求賠償其支出之醫療費用380元，業
        據其提出漢忠醫院所出具之診斷證明書及住院費用明細
        表為證（見本院卷第22、29頁），復為被告台中縣政府
        所不爭執，此部分屬於前揭法條所規定之增加生活上之
        需要者，自應由被告台中縣政府如數賠償予原告。
      (2)工作損失：原告主張其因本件事故受有前揭傷害，自94
        年12月21日起至95年3月3日止，合計約2.45月完全無法
        工作，以最低薪資15,840元計，請求賠償38,808元。按
        「損害賠償，除法律另有規定或契約另有訂定外，應以
        填補債權人所受損害及所失利益為限。依通常情形，或
        依已定之計劃、設備或其他特別情事，可得預期之利益
        ，視為所失利益。」，民法第216條定有明文。所謂所
        受損害，即現存財產因損害事實之發生而被減少，屬於
        積極的損害；所謂所失利益，即新財產之取得，因損害
        事實之發生而受妨害，屬於消極的損害（最高法院48年
        台上字第1934號判例參照）。本件原告請求前揭期間無
        法工作之損失，性質上屬於消極的損害，依前開規定，
        需依通常情形，或依已定之計劃、設備或其他特別情事
        ，可得預期之利益，始得請求賠償。惟原告未能提出因
        受有前揭傷害於該段期間無法工作之證明，且自認：事
        故發生時是在治療疾病，沒有工作等語（見本院卷第
        208頁），果爾，原告該段期間既無可得預期之利益，
        揆諸前揭說明，自不得請求賠償。
      (3)勞動能力減少之損害：原告主張其因本件事故受有前揭
        傷害，其中左手拇指指骨骨折部分，合乎勞工殘廢等級
        標準表（102）之第12級殘廢；右膝臏骨蓋韌帶斷裂部
        分，合乎勞工殘廢等級標準表（147）之第13級殘廢，
        喪失勞動能力為30.76%云云，惟為被告臺中縣政府所否
        認，原告並未提出證據證明之。經本院向原告就診之漢
        忠醫院函查結果，原告因本件事故受有前揭傷害，於94
        年12月21日、同年月22日在漢忠醫院住院做開放復位內
        固定軔帶縫合手術及門診（自94年12月23日起至95年2
        月3日止）治療並復建，目前已恢復正常，有漢忠醫院
        函文一份附卷可稽（見本院卷第172頁），足見原告所
        受前揭傷害經相當之治療後，已回復至應有之功能，並
        未遺留運動障害，自不得請求減少勞動能力之損害，是
        原告此部分請求亦難予准許。
      (4)慰撫金：原告因本件事故受有左手拇指指骨骨折、右膝
        臏骨韌帶斷裂等傷害，住院2日，治療期間約1個多月，
        其精神上自受有相當之痛苦。審酌原告高中、職畢業，
        為低收入戶，身心有多重障礙，94年度個人所得約為16
        萬多元，有財團法人法律扶助基金會台中分會法律扶助
        申請書、台中縣后里鄉公所低收入戶證明書及財政部台
        灣省中區國稅局台中縣分局函文暨所檢送之原告94年度
        綜合所得稅結算申報書在卷可稽（見本院卷第13、18、
        179至182頁）；被告台中縣政府係縣級公法人，資力較
        為雄厚等情形，認原告所受非財產上損害，以150, 000
        萬元為相當，原告請求250,000元，於此範圍內應予准
        許，逾此範圍之請求無理由。
（五）綜上所述，原告得請求被告台中縣政府賠償之金額為150,
      380元。按損害之發生，被害人與有過失者，法院得減輕
      賠償金額或免除之，民法第217條第1項定有明文，且該條
      項規定之目的，在謀求加害人與被害人間之公平，故在裁
      判上法院得依職權減輕或免除之（最高法院85年度台上字
      第1756號判例參照）。又按汽車行駛時，駕駛人應注意車
      前狀況，並隨時採取必要之安全措施，道路交通安全規則
      第94條第3項定有明文。本件事故之發生，固係因系爭反
      射鏡之管理有欠缺所致，故法定管理機關即被告台中縣政
      府應賠償責任，惟系爭道路之寬度達5.7公尺，原告自認
      時常行走該路，肇事地點之路況並無何缺陷，依當時之情
      形，並無使原告不能注意之情況，原告自應注意車前狀況
      ，隨時採取必要之安全措施，詎原告駕駛前開機車過於靠
      近右則路邊，未注意車前狀況，致擦撞系爭反射鏡，其於
      本件事故之發生，應與有過失。本院審酌被告台中縣政府
      係就系爭反射鏡之管理有欠缺，原告則係未注意車前狀況
      等情，認原告應負與有過失責任為2分之1，爰依前開規定
      按原告之過失比例，依法減輕被告應給付之賠償金額2分
      之1，即被告應賠償之金額為損害額之2分之1，是原告所
      得請求之金額為150,380元之2分之1，即75,190元。從而
      原告依國家賠償之法律關係，請求被告台中縣政府賠償其
      所受之損害，於前開金額及自起訴狀繕本送達被告台中縣
      政府之翌日即95年7月7日起至清償日止，按年息百分之5
      計算之利息之範圍內，於法有據，應予准許，逾此範圍之
      請求，核屬無據，應予駁回。另臺中縣后里鄉公所並非本
      件國家賠償之義務機關，已如前述，是原告訴請被告台中
      縣后里鄉公所賠償部分自應予以駁回。
六、本判決所命給付之金額未逾50萬元，爰依民事訴訟法第389
    條第1項第5款之規定就原告勝訴部分依職權宣告假執行。又
    被告台中縣政府陳明願供擔保請准為免予假執行之宣告，經
    核於法並無不合，依法酌定相當之擔保金額予以准許。至於
    原告其敗訴部分，其假執行之聲請亦失所附麗，應併予駁回
    。
七、結論：本件原告之訴，為一部有理由，一部無理由，依民事
    訴訟法第79條、第389條第1項第5款、第392條，判決如主文
    。
中    華    民    國    95    年    12    月    8     日
                      民事第三庭  審判長法  官  張瑞蘭
                                        法  官  林靜芬
                                        法  官  黃渙文
以上正本，係照原本作成。
如對本判決上訴，須於判決送達後20日內向本院提出上訴狀
中    華    民    國    95    年    12    月    8     日
                                        書記官


司法院資訊處製作；財團法人民間司法改革基金會備份。
